【裁判字號】    99,交聲,1989
【裁判日期】    991007
【裁判案由】    聲明異議
【裁判全文】
臺灣臺中地方法院交通事件裁定        99年度交聲字第1989號
原處分機關  交通部公路總局臺中區監理所豐原監理站
異  議  人
即受處分人  乙○○
上列異議人即受處分人因違反道路交通管理處罰條例案件，對於
交通部公路總局臺中區監理所豐原監理站中華民國99年 4月30日
所為之處分（原處分案號：豐監稽違字第裁63-Z00000000號），
聲明異議，本院裁定如下：
    主    文
異議駁回。
    理    由
一、原處分略以：異議人即受處分人乙○○於民國99年3月9日15
    時23分許，駕駛車牌481-ZE號營業貨運曳引車，沿國道三號
    高速公路由北向南行駛，行經南下 217.5公里處，因「行駛
    高速公路未依規定行駛車道─大型車違規行駛內側以外車道
    （即持續占用中外車道）」之違規行為，經內政部警政署國
    道公路警察局員警以公警局交字第 Z00000000號舉發違反道
    路交通管理事件通知單舉發。原處分機關交通部公路總局臺
    中區監理所豐原監理站乃於99年 4月30日依道路交通管理處
    罰條例第33條第1項第3款、第63條第1項第1款等規定，以豐
    監稽違字第裁63-Z00000000號裁決書，裁處受處分人罰鍰新
    臺幣（下同）4,000元，並記違規點數1點。
二、聲明異議意旨略以：受處分人乙○○所駕駛曳引車，因外車
    道一直存在龜速車，乃為超車而行駛在第三車道，因大型車
    時速100公里時，需保持80公尺之車距，受處分人在3公里內
    一直行駛在第三車道而不變換至最外車道（即第四車道），
    乃係因車距僅有40、50公尺，安全距離不足，無法變換，並
    非不依規定行駛車道，爰聲明異議云等語。
三、按大型車應行駛於外側車道，並得暫時利用緊臨外側車道之
    車道超越前車；汽車行駛於高速公路，未依規定行駛車道，
    處汽車駕駛人新臺幣3,000元以上6,000元以下之罰鍰；而汽
    車駕駛人違反道路交通管理處罰條例第33條第 1項規定者，
    除依該條款處罰鍰外，並記違規點數 1點。高速公路及快速
    公路交通管制規則第8條第2項第 2款、道路交通管理處罰條
    例第33條第1項第3款、第63條第1項第1款分別定有明文。
四、經查：
  (一)本件受處分人於99年3月9日15時23分許，駕駛車牌481-ZE
      號營業貨運曳引車，沿國道三號高速公路由北向南行駛，
      行經南下 217.5公里處，因「行駛高速公路未依規定行駛
      車道─大型車違規行駛內側以外車道（即持續占用中外車
      道）」之違規行為，經內政部警政署國道公路警察局員警
      以公警局交字第 Z00000000號舉發違反道路交通管理事件
      通知單舉發，嗣由原處分機關於99年 4月30日以裁決書處
      罰鍰4,000元，並記違規點數1點等情，有內政部警政署國
      道公路警察局公警局交字第 Z00000000號舉發違反道路交
      通管理事件通知單、交通部公路總局臺中區監理所豐原監
      理站豐監稽違字第裁63-Z00000000號裁決書在卷可稽。
  (二)受處分人就其駕駛曳引車行駛在非外側車道之第三車道一
      節並不爭執，復經證人即舉發員警甲○○到庭結證：「當
      天我們停在國道三號南下 217.5公里的公務避車灣，此處
      為同向四線道的車道，我們停在那邊看到受處分人的481-
      ZE號曳引車行駛在中外車道，沒有超車的動作，我們就尾
      隨，直到 220.5公里處才攔查，這段過程中，受處分人都
      是行駛在中外車道」等語明確。是受處分人確有上開「行
      駛高速公路未依規定行駛車道─大型車違規行駛內側以外
      車道（即持續占用中外車道） 」之違規行為。
  (三)受處分人雖以上開情詞置辯，惟其若不願繼續占用第三車
      道（即中外車道），而真有意變換回外側車道，依規定之
      車道行駛，理應開啟右側方向燈，警示外側車道行駛之車
      輛，然經本院勘驗本件取締過程之影像光碟（檔名000000
      00000）結果：
        影片所示路段係四車道之國道高速公路。
        受處分人所駕駛營業曳引車（下稱甲車）行駛於中外
          車道，員警所駕駛之車輛（下稱乙車）行駛在中外車
          道，其右前方最外車道有一輛大貨車（下稱丙車）。
        00:47
          甲車右後方依序有白色（下稱丁車）、深色（下稱戊
          車）自小客車及丙車行駛於外車道。
        00:49
          丙車轉入中外車道，擬進行超車。
        01:04
          丙車與戊車約併行。
        01:13
          丙車超越在外車道之戊車，其右前方行駛於外車道之
          丁車前方有一大貨車（下稱己車），甲車在己車左後
          方繼續行駛在中外車道。
        01:18
          乙車轉入中內車道，擬超越丙車。
        01:23
          乙車超越丙車後， 再轉入中外車道。
        01:24
          乙車超越在外車道之丁車，丁車距甲車間之車道線約
          有7至8條白色虛線。
        01:29
          乙車轉入外車道，距其左前方甲車間之車道線約有 4
          條白色虛線。
        01:34
          乙車距其左前方甲車間之車道線約有1至2條白色虛線
          ，甲車距其右前方己車間之車道線約有 4條白色虛線
          。
        01:36
          乙車與甲車約併行。
        影片結束。
        過程中，受處分人所駕駛之甲車並無閃向右的方向燈
          。
      此有訊問筆錄所載勘驗結果在卷可憑。參諸道路交通標誌
      標線號誌設置規則第 182條規定，車道線為白虛線時，線
      段長4公尺，間距6公尺，則受處分人所駕駛營業貨運曳引
      車，距左後方最外側車道之己車約7至8條白色虛線，即相
      當於70至80公尺，惟受處分人竟未開啟右側的方向燈，顯
      見其並無任何變換回外側車道之準備，準此，受處分人在
      本件取締過程約 3公里之駕駛，確係意在繼續占用第三車
      道行駛，所辯因無安全距離致無法變換至外側車道云云，
      與客觀存在之證據不符，難以採信。況受處分人於臺中區
      監理所交通違規陳述單表明：行經中二高，原為三線道，
      不知何時已變為四線道，被舉發時才恍然等語，有該陳述
      單在可足佐。又受處分人於本院自陳遭員警取締時，曾向
      警員表示自己是新手，剛開曳引車沒有多久，不曉得要行
      駛在最外側車道等語，益見受處分人主觀上確係繼續行駛
      在第三車道，並非客觀上因無法變換至外側車道所致。
  (四)綜上所述，受處分人於前揭時、地，駕駛車牌481-ZE號營
      業貨運曳引車，確有「行駛高速公路未依規定行駛車道─
      大型車違規行駛內側以外車道（即持續占用中外車道）」
      之違規行為，則原處分機關依道路交通管理處罰條例第33
      條第1項第3款、第63條第1項第1款等規定，裁處罰鍰4,00
      0元，並記違規點數1點，核無違誤。受處分人以前揭事由
      聲明異議，為無理由，應予駁回。
五、據上論斷，應依道路交通管理處罰條例第87條第 2項，道路
    交通案件處理辦法第19條，裁定如主文。
中    華    民    國    99    年    10    月    7     日
                交通法庭    法  官  張恩賜
以上正本證明與原本無異。
如不服本裁定，得於收受送達後 5日內向本院提出抗告書狀（應
附繕本）。
                            書記官  黃舜民
中    華    民    國    99    年    10    月    7     日

司法院資訊處製作；財團法人民間司法改革基金會備份。
